ACORDAO-COMPLETO-2372859

ACÓRDÃO 2918/2019 ATA 47/2019 - PLENÁRIO

VISTOS, relatados e discutidos estes autos de embargos de declaração opostos pela Caixa de Previdência e Assistência dos Servidores da Fundação Nacional de Saúde (Capesesp) , contra o Acórdão 1786/2019-TCU-Plenário,
ACORDAM os Ministros do Tribunal de Contas da União, reunidos em sessão de Plenário, diante das razões expostas pelo relator, em:
9.1. conhecer dos embargos de declaração para, no mérito, negar-lhes provimento;
9.2. dar ciência deste acórdão à embargante e aos demais interessados.

Embargos de declaração contra acórdão que negou provimento a pedido de reexame interposto em face deliberação que apreciou monitoramento de acórdão que considerou irregular a destinação de recursos públicos federais às entidades fechadas de previdência complementar (EFPC).

Fundação Nacional de Saúde.

3. Interessados/Responsáveis/Recorrentes:
3.1. Interessado: Caixa de Previdência e Assistência dos Servidores da Fundação Nacional de Saúde (30.036.685/0001-97)
3.2. Recorrente: Caixa de Previdência e Assistência dos Servidores da Fundação Nacional de Saúde (30.036.685/0001-97).

13.1. Ministros presentes: José Mucio Monteiro (Presidente), Walton Alencar Rodrigues (Relator), Benjamin Zymler, Augusto Nardes, Aroldo Cedraz, Raimundo Carreiro e Ana Arraes.
13.2. Ministros-Substitutos convocados: Augusto Sherman Cavalcanti e Marcos Bemquerer Costa.
13.3. Ministros-Substitutos presentes: André Luís de Carvalho e Weder de Oliveira.

ACORDAO-COMPLETO-2454138

Acórdão de Relação 361/2021 - Plenário

Acórdão de Relação

WALTON ALENCAR RODRIGUES

Ministro Walton Alencar Rodrigues.

Trata-se de embargos de declaração opostos pela Caixa de Previdência e Assistência dos Servidores da Fundação Nacional de Saúde (CAPESESP) , contra o Acórdão 1786/2019-TCU-Plenário, reproduzido a seguir:
"VISTOS, relatados e discutidos estes autos de pedido de reexame interposto por interposto pela Caixa de Pecúlios, Assistência e Previdência dos Servidores da Fundação Serviços de Saúde Pública (Capesesp) contra o Acórdão 506/2018-TCU-Plenário,
ACORDAM os Ministros do Tribunal de Contas da União, reunidos em sessão do Plenário, diante das razões expostas pelo relator, em:
9.1. conhecer do pedido de reexame para, no mérito, negar-lhe provimento;
9.2. dar ciência deste acórdão à recorrente e aos demais interessados."
A embargante alega que aquele Acórdão "padece de contradição essencial, que deve ser sumariamente esclarecida". Inicialmente, analisa o conteúdo de trechos dos três acórdãos proferidos por este Tribunal no âmbito do TC Processo 014.896/2004-0, de Representação, bem como de votos dos Ministros e respectivos relatórios:
Acórdão 650/2007-TCU-Plenário, de relatoria do E. Ministro Guilherme Palmeira;
Acórdão 3132/2010-TCU-Plenário, que julgou pedido de reexame, de relatoria do E. Ministro Augusto Nardes; e
Acórdão 3088/2012-TCU-Plenário, de relatoria do E. Ministro José Jorge, que julgou novo pedido de reexame.
Em seguida, passa a analisar o presente processo, de monitoramento da implementação deste último acórdão. Ao avaliar qual delimitação deveria ter sido dada às ações de fiscalização deste processo, argumenta que a determinação de realização de auditoria contida no item 9.5 do Acórdão 3088/2012-TCU-Plenário passou a dizer respeito apenas à Funasa, mas que a unidade técnica envolveu, em suas diligências, também a CAPESESP e a Superintendência Nacional de Previdência Complementar (Previc) , "excedendo em relação ao acórdão citado". Argumenta ainda que:
a instrução de mérito da unidade técnica (peça 44) , item 19.3, "reabriu, de ofício, a questão, já decidida por essa Corte de Contas, em Acórdão transitado em julgado, sobre a não-devolução do valor das contribuições aportadas pela Funasa à Capesesp";
ao apreciar o processo de monitoramento, por meio do Acórdão 1488/2017-TCU-Plenário, acolheu a proposta de encaminhamento da unidade técnica, considerou cumpridas as determinações dos itens 9.3 e 9.4 e considerou não mais aplicável a determinação do item 9.5 do Acórdão 3088/2012-TCU-Plenário;
além disso, o Acórdão 1488/2017-TCU-Plenário considerou irregular a destinação de recursos públicos federais a entidades fechadas de previdência privada (EFPP) a título de patrocínio de previdência complementar de servidores submetidos ao Regime Jurídico Único (RJU) , após o advento da Lei 8.112/1990. Entre as várias determinações deste acórdão, inclui-se a devolução de valores indevidamente vertidos pela Fundação Nacional de Saúde (Funasa) à Capesesp.
A Capesesp opôs embargos contra este último acórdão, que não foram acolhidos, por meio do Acórdão 506/2018-TCU-Plenário. Este, por sua vez, estabeleceu procedimento específico para a apuração e devolução de tais aportes, nos termos do que já havia sido consignado no subitem 9.3 do Acórdão 1488/2017-TCU-Plenário.
Irresignada, a Capesesp interpôs pedido de reexame contra este último acórdão, argumentando pela "ilegalidade do processo de monitoramento, a fim de que fosse excluída do Acórdão 506/2018-TCU-Plenário os itens 9.1, 9.1.1, 9.1.1.1, 9.1.1.2, 9.1.1.3, 9.1.2 e 9.2, em atendimento aos princípios constitucionais da coisa julgada e segurança jurídica".
O recurso foi desprovido por meio do Acórdão 1786/2019-TCU-Plenário, contra o qual a Capesesp vem opor embargos de declaração, em que busca novamente arguir pela ilegalidade do resultado do presente processo de monitoramento, reapresentando a tese de que este "ressuscitou matéria já afastada por julgamento precluso neste Tribunal".
Segundo tal tese, com a imposição de novas determinações à embargante, a mais grave delas, a de devolução de valores correspondentes às contribuições da Funasa, o TCU estaria revisitando "questão já inteiramente superada, em afronta ao princípio processual civil de que a execução deve ocorrer de maneira menos gravosa para o executado", como dispõe o art. 805 do Código de Processo Civil.
Diante disso, conclui que há contradição no fato de o Plenário do TCU reconhecer que no Acórdão 3088/2012 "não foi explicitamente indicada no voto condutor deste acórdão, nem constou na parte dispositiva da decisão", concluiu de modo contrário, ao argumento de que a exigência pela devolução seria "resultado do monitoramento do item 9.5 do Acórdão 3.088/2012" e "não a reabertura de uma questão já superada", de forma que, para o Plenário do TCU, não houve violação à segurança jurídica e à coisa julgada.
Argumenta ainda que a contradição também é evidenciada quando o Plenário do TCU assevera que "ficou registrado que o principal motivo que embasou a proposta, na discussão travada no Acórdão 3132/2010-TCU-Plenário (pedido de reexame) , de não se exigir a devolução dos recursos ilegalmente vertidos era o de não prejudicar os beneficiários" e prossegue aduzindo que, em "exame mais detido da questão" e tendo por base "as novas informações carreadas aos autos de monitoramento", "confirmou que não estava configurado o prejuízo aos participantes do plano de previdência em caso de devolução de recursos".
Argumenta que o acórdão embargado viola o art. 243 do Regimento interno do TCU e o princípio da segurança jurídica, ao reconhecer "inovar na fase de monitoramento, interpretando o item 9.5 do Acórdão 3088/2012-TCU-Plenário de maneira diversa daquela decisão transitada em julgado, negando provimento ao Pedido de Reexame". Diante disso, conclui que: 
"Ao inovar, no procedimento de Monitoramento, em relação ao decidido nos autos da Representação, o TCU abre uma perigosa via de mudança da deliberação colegiada de acordo com a interpretação do momento: se entende que não haverá prejuízo aos participantes, determina a devolução dos recursos; se entende que haverá prejuízos aos participantes, não determina a devolução dos recursos. A segurança jurídica não tolera interpretações casuísticas e o venerando Acórdão embargado, na essência, é contraditório, ao reconhecer em trechos que a não devolução dos recursos foi fruto de análise no v. Acórdão cujas deliberações são monitoradas, e reconhecidas".
Alega ainda que "eventual silêncio do Acórdão 3088/2012-TCU-Plenário se resume ao fato de que o Acórdão 3132/2010-TCU-Plenário, que decidiu a matéria ao conhecer o recurso da Capesesp e julgá-lo procedente, devolveu a matéria para o relator proferir novo acórdão com as conclusões ali encaminhadas e fundamentadas, em especial sobre a desnecessidade de devolução dos recursos, uma vez que no Acórdão 3132/2010-TCU-Plenário optou-se em privilegiar a preliminar de nulidade.
Finalmente, conclui que outra grave contradição que deve ser sanada relaciona-se ao fato de que o TCU "considerou cumpridas as deliberações do Acórdão monitorado, mas, de forma inovadora, considerou que os recursos deveriam ser devolvidos pela Capesesp à Funasa, pois não se verificava ('em exame mais detido') suposta condição estabelecida no Acórdão monitorado - o alegado prejuízo aos participantes e assistidos".
Assim, requer o conhecimento e acolhimento dos presentes embargos de declaração, conferindo-lhes efeitos infringentes, a fim de sanar as contradições do Acórdão 1786/2019-TCU-Plenário e excluir os itens de 9.1 a 9.2 do Acórdão 506/2018-TCU-Plenário, que determinam a restituição dos recursos vertidos pela Funasa à Capesesp.

Marcelo Goncalves da Cruz, Rafael Salek Ruiz, (94.228-OAB/RJ), Carlos Henrique Bernardes Castello Chiossi (40915/OAB-DF) e outros.

Não atuou.

EMBARGOS DE DECLARAÇÃO EM MONITORAMENTO. REPETIÇÃO DE TESES JÁ APRESENTADAS EM PEDIDO DE REEXAME DA DECISÃO QUE DETERMINOU A RESTITUIÇÃO DE RECURSOS PÚBLICOS FEDERAIS IRREGULARMENTE DESTINADOS À ENTIDADE FECHADA DE PREVIDÊNCIA COMPLEMENTAR DE SERVIDORES PÚBLICOS (CAPESESP). INEXISTÊNCIA DAS CONTRADIÇÕES APONTADAS. NÃO PROVIMENTO.

MONITORAMENTO (MON)

Secretaria de Recursos (SERUR); Secretaria de Controle Externo da Gestão Tributária, da Previdência e Assistência Social (SecexPrevi).

Trata-se de embargos de declaração opostos pela Caixa de Previdência e Assistência dos Servidores da Fundação Nacional de Saúde (CAPESESP) , contra o Acórdão 1786/2019-TCU-Plenário.
A embargante alega que aquele Acórdão "padece de contradição essencial, que deve ser sumariamente esclarecida". Inicialmente, analisa o conteúdo de trechos dos três acórdãos proferidos por este Tribunal no âmbito do TC Processo 014.896/2004-0, de Representação, bem como de votos dos Ministros e respectivos relatórios:
Acórdão 650/2007-TCU-Plenário, de relatoria do E. Ministro Guilherme Palmeira;
Acórdão 3132/2010-TCU-Plenário, que julgou pedido de reexame, de relatoria do E. Ministro Augusto Nardes; e
Acórdão 3088/2012-TCU-Plenário, de relatoria do E. Ministro José Jorge, que julgou novo pedido de reexame.
Em seguida, passa a analisar o presente processo, de monitoramento da implementação deste último acórdão. Ao avaliar qual delimitação deveria ter sido dada às ações de fiscalização deste processo, argumenta que a determinação de realização de auditoria contida no item 9.5 do Acórdão 3088/2012-TCU-Plenário passou a dizer respeito apenas à Funasa, mas que a unidade técnica envolveu, em suas diligências, também a CAPESESP e a Superintendência Nacional de Previdência Complementar (Previc) , "excedendo em relação ao acórdão citado". Argumenta ainda que:
a instrução de mérito da unidade técnica (peça 44) , item 19.3, "reabriu, de ofício, a questão, já decidida por essa Corte de Contas, em Acórdão transitado em julgado, sobre a não-devolução do valor das contribuições aportadas pela Funasa à Capesesp";
ao apreciar o processo de monitoramento, por meio do Acórdão 1488/2017-TCU-Plenário, acolheu a proposta de encaminhamento da unidade técnica, considerou cumpridas as determinações dos itens 9.3 e 9.4 e considerou não mais aplicável a determinação do item 9.5 do Acórdão 3088/2012-TCU-Plenário;
além disso, o Acórdão 1488/2017-TCU-Plenário considerou irregular a destinação de recursos públicos federais a entidades fechadas de previdência privada (EFPP) a título de patrocínio de previdência complementar de servidores submetidos ao Regime Jurídico Único (RJU) , após o advento da Lei 8.112/1990. Entre as várias determinações deste acórdão, inclui-se a devolução de valores indevidamente vertidos pela Fundação Nacional de Saúde (Funasa) à Capesesp.
A Capesesp opôs embargos contra este último acórdão, que não foram acolhidos, por meio do Acórdão 506/2018-TCU-Plenário. Este, por sua vez, estabeleceu procedimento específico para a apuração e devolução de tais aportes, nos termos do que já havia sido consignado no subitem 9.3 do Acórdão 1488/2017-TCU-Plenário.
Irresignada, a Capesesp interpôs pedido de reexame contra este último acórdão, argumentando pela "ilegalidade do processo de monitoramento, a fim de que fosse excluída do Acórdão 506/2018-TCU-Plenário os itens 9.1, 9.1.1, 9.1.1.1, 9.1.1.2, 9.1.1.3, 9.1.2 e 9.2, em atendimento aos princípios constitucionais da coisa julgada e segurança jurídica".
O recurso foi desprovido por meio do Acórdão 1786/2019-TCU-Plenário, contra o qual a Capesesp vem opor embargos de declaração, em que busca novamente arguir pela ilegalidade do resultado do presente processo de monitoramento, reapresentando a tese de que este "ressuscitou matéria já afastada por julgamento precluso neste Tribunal".
Segundo essa tese, com a imposição de novas determinações à embargante, a mais grave delas, a de devolução de valores correspondentes às contribuições da Funasa, o TCU estaria revisitando "questão já inteiramente superada, em afronta ao princípio processual civil de que a execução deve ocorrer de maneira menos gravosa para o executado", como dispõe o art. 805 do Código de Processo Civil.
Diante disso, conclui que há contradição no fato de o Plenário do TCU reconhecer que no Acórdão 3088/2012 "não foi explicitamente indicada no voto condutor deste acórdão, nem constou na parte dispositiva da decisão", concluiu de modo contrário, ao argumento de que a exigência pela devolução seria "resultado do monitoramento do item 9.5 do Acórdão 3.088/2012" e "não a reabertura de uma questão já superada", de forma que, para o Plenário do TCU, não houve violação à segurança jurídica e à coisa julgada.
Argumenta ainda que a contradição também é evidenciada quando o Plenário do TCU assevera que "ficou registrado que o principal motivo que embasou a proposta, na discussão travada no Acórdão 3132/2010-TCU-Plenário (pedido de reexame) , de não se exigir a devolução dos recursos ilegalmente vertidos era o de não prejudicar os beneficiários" e prossegue aduzindo que, em "exame mais detido da questão" e tendo por base "as novas informações carreadas aos autos de monitoramento", "confirmou que não estava configurado o prejuízo aos participantes do plano de previdência em caso de devolução de recursos".
Argumenta que o acórdão embargado viola o art. 243 do Regimento interno do TCU e o princípio da segurança jurídica, ao reconhecer "inovar na fase de monitoramento, interpretando o item 9.5 do Acórdão 3088/2012-TCU-Plenário de maneira diversa daquela decisão transitada em julgado, negando provimento ao Pedido de Reexame". Diante disso, conclui que: 
"Ao inovar, no procedimento de Monitoramento, em relação ao decidido nos autos da Representação, o TCU abre uma perigosa via de mudança da deliberação colegiada de acordo com a interpretação do momento: se entende que não haverá prejuízo aos participantes, determina a devolução dos recursos; se entende que haverá prejuízos aos participantes, não determina a devolução dos recursos. A segurança jurídica não tolera interpretações casuísticas e o venerando Acórdão embargado, na essência, é contraditório, ao reconhecer em trechos que a não devolução dos recursos foi fruto de análise no v. Acórdão cujas deliberações são monitoradas, e reconhecidas".
Alega ainda que "eventual silêncio do Acórdão 3088/2012-TCU-Plenário se resume ao fato de que o Acórdão 3132/2010-TCU-Plenário, que decidiu a matéria ao conhecer o recurso da Capesesp e julgá-lo procedente, devolveu a matéria para o relator proferir novo acórdão com as conclusões ali encaminhadas e fundamentadas, em especial sobre a desnecessidade de devolução dos recursos, uma vez que no Acórdão 3132/2010-TCU-Plenário optou-se em privilegiar a preliminar de nulidade.
Finalmente, conclui que outra grave contradição que deve ser sanada relaciona-se ao fato de que o TCU "considerou cumpridas as deliberações do Acórdão monitorado, mas, de forma inovadora, considerou que os recursos deveriam ser devolvidos pela Capesesp à Funasa, pois não se verificava ('em exame mais detido') suposta condição estabelecida no Acórdão monitorado - o alegado prejuízo aos participantes e assistidos".
Assim, requer o conhecimento e acolhimento dos presentes embargos de declaração, conferindo-lhes efeitos infringentes, a fim de sanar as contradições do Acórdão 1786/2019-TCU-Plenário e excluir os itens de 9.1 a 9.2 do Acórdão 506/2018-TCU-Plenário, que determinam a restituição dos recursos vertidos pela Funasa à Capesesp.
Feito breve resumo dos fatos, passo a decidir. 
Conheço dos presentes embargos por atenderem aos requisitos atinentes à espécie.
O que se verifica no presente caso é a claríssima tentativa de reapresentação dos argumentos já trazidos aos autos pela Capesesp. No Voto condutor do acórdão embargado ressaltei que a leitura atenta das peças dos presentes autos e do TC Processo 014.896/2004-0 desconstitui a tese defendida pela recorrente, de que a situação relativa à devolução dos valores repassados pela Funasa à Capesesp no período de 1991 a 2007 já seria definitiva desde o Acórdão 3132/2010-TCU-Plenário e, portanto, estaria pacificada no âmbito deste Tribunal:
"Ao julgar processo de representação (TC Processo 014.896/2004-0) , o TCU prolatou o Acórdão 650/2007-TCU-Plenário, que considerou irregulares os aportes para a recorrente a partir da edição da Lei 8.112/1990 e determinou a adoção de providências para que a Funasa regularizasse a situação das contribuições irregularmente efetuadas.
Contra este acórdão a Capesesp interpôs pedido de reexame. Ao examinar a questão, o Relator, E. Ministro Augusto Nardes, no voto condutor do Acórdão 3132/2010-TCU-Plenário, manteve o entendimento quanto à irregularidade dos aportes para o fundo de previdência privada após a edição da Lei 8.112/1990, por afrontar os princípios da legalidade e da isonomia.
Considerou, no entanto, ser de extremo rigor a exigência de devolução das importâncias já repassadas pela Administração à entidade de previdência privada. Diante das ponderações lançadas pelo E. Ministro Aroldo Cedraz, o Relator acatou a proposta do Revisor para tornar insubsistente o Acórdão 650/2007-Plenárío, em razão da ausência de indicação, na pauta de julgamentos da sessão em que foi proferido o aresto hostilizado, dos nomes da Capesesp e de seu advogado, alegação arguida por ocasião da produção da sustentação oral promovida pelo patrono da recorrente."
Para demonstrar isso, transcrevi trecho do voto complementar do Relator do TC Processo 014.896/2004-0) , E. Ministro Augusto Nardes (peça 8, p. 42) , apto a comprovar que não se sustenta a tese de que a dispensa da devolução dos valores aqui tratados foi objeto de deliberação por este Tribunal por meio do Acórdão 3132/2010-TCU-Plenário:
"4. Assim, embora mantenha o meu posicionamento de mérito a respeito da matéria, ao qual anuiu o Ministro Aroldo Cedraz, o reconhecimento deste incidente processual, tornado público e arguido recentemente, enseja a nulidade do Acórdão 650/2007-TCU-Plenário e, por conseguinte, torna sem efeito a discussão de mérito travada nesta fase processual, a qual deverá retornar à fase original, a cargo do relator a quo.
5. Outrossim, em razão da preocupação manifestada pelo eminente Ministro-Substituto Augusto Sherman Cavalcanti quanto à eventual continuidade dos pagamentos à título de contribuição patronal à Capesesp, em razão da insubsistência do acórdão recorrido, acolho a sugestão de Sua Excelência no sentido de alertar à FUNASA que não resta afastada a irregularidade apontada nos autos, assim como que a permanência dos dispêndios com essa finalidade pode ensejar a responsabilização futura dos gestores."
Como este acórdão extirpou do mundo jurídico o Acórdão 650/2007-TCU-Plenário, por erro de procedimento, a análise de mérito tida na apreciação do recurso foi tornada sem efeito, com a necessária devolução do processo ao Relator original para que promovesse novamente a instrução daqueles autos e propiciasse novo julgamento pelo TCU.
O novo exame, sob relatoria do E. Ministro José Jorge, considerou não haver reparos a fazer à análise empreendida pelo relator original, E. Ministro Guilherme Palmeira, no voto condutor do Acórdão 650/2007-TCU-Plenário, a não ser a menção à nova Lei 12.618/2012.  Diante disso, foi prolatado o Acórdão 3088/2012-TCU-Plenário (TC Processo 014.896/2004-0, peça 23) , objeto do monitoramento dos presentes autos. 
Como registrei no voto condutor do acórdão embargado, "a necessidade de devolução ou não dos recursos irregularmente aportados pela Funasa à Capesesp após o advento da Lei 8.112/1990 não foi explicitamente indicada no voto condutor deste acórdão, nem constou na parte dispositiva da decisão".
A tentativa da Capesesp de imputar contradição entre dois Acórdão 3132/2010-TCU-Plenário e 1.488/2017-TCU-Plenário) não deve prosperar. No voto condutor do acórdão embargado registrei que "o exame mais detido da questão, tendo por base as novas informações carreadas aos autos do monitoramento, confirmou que não estava configurado o prejuízo aos participantes do plano de previdência em caso de devolução dos recursos".
Por acolher a análise empreendida pela unidade técnica, este Tribunal, por meio do Acórdão 1488/2017-TCU-Plenário, subitem 9.3, determinou a devolução dos valores indevidamente vertidos pela Funasa à Capesesp.
Tal subitem veio a ser anulado em sede de embargos de declaração (Acórdão 1946/2017-TCU-Plenário) , mas seus termos foram renovados pelo Acórdão 506/2018-TCU-Plenário, após a adoção das oitivas determinadas. No voto condutor deste, o relator, E. Ministro Vital do Rego, deixou assente que a análise da legalidade das devoluções em questão foi deixada para segundo momento:
"12. Na verdade, conforme se depreende de seu subitem 9.5, o acórdão monitorado postergou a verificação da legalidade dessas devoluções, entre outras questões, a ser realizada em fiscalização levada a efeito pela Secretaria-Geral de Controle Externo (Segecex) na Funasa, determinação esta que se coaduna com o silêncio na parte dispositiva do decisum em relação à devolução dos recursos à Funasa. Eis o inteiro teor do subitem: 
 (...) 
14. Ora, nos termos do que prescreve o art. 243 do RITCU, o monitoramento nada mais é do que um instrumento de fiscalização, de sorte que inexiste qualquer impeditivo para que o cumprimento do subitem 9.5 acima transcrito possa ocorrer, portanto, em sede de tal expediente. Tanto é assim que o próprio subitem 9.2 do Acórdão 1488/2017-TCU-Plenário considerou não mais aplicável o disposto no subitem 9.5 do acórdão monitorado quanto à Funasa."
Este conjunto de elementos demonstra que a determinação para a devolução dos valores aportados pela Funasa à Capesesp foi resultado do monitoramento do item 9.5 do Acórdão 3088/2012-TCU-Plenário, e não a reabertura de questão já superada, como alega a recorrente. 
Em nenhum momento, as decisões deste Tribunal afirmaram ser desnecessária a devolução dos valores vertidos indevidamente à Capesesp. Ao contrário, o TCU se posicionou pela aferição dessa legalidade em processo de fiscalização, levado a termo no presente monitoramento.
Sendo assim, não existem as contradições apontadas, nem houve afronta ao princípio da segurança jurídica e da coisa julgada, razão pela qual conheço dos presentes embargos para negar-lhes provimento.
Finalmente, destaco que a oposição de embargos com nítido caráter protelatório implica recebimento de futuras impugnações dessa espécie como mera petição, sem efeito suspensivo, nos termos do art. 287, § 6º, do Regimento Interno, o que não suspenderá a consumação do trânsito em julgado do acórdão condenatório. 
Ante o exposto, voto no sentido de que o Tribunal adote o acórdão que ora submeto à deliberação deste Colegiado.
TCU, Sala das Sessões Ministro Luciano Brandão Alves de Souza, em 4 de dezembro de 2019.
WALTON ALENCAR RODRIGUES 
Relator